【裁判字號】    98,交聲,420
【裁判日期】    981126
【裁判案由】    聲明異議
【裁判全文】
臺灣嘉義地方法院交通事件裁定         98年度交聲字第420號
原處分機關  交通部公路總局嘉義區監理所
異  議  人  乙○○
上列異議人即受處分人因違反道路交通管理處罰條例案件，對於
交通部公路總局嘉義區監理所民國九十八年十月十六日所為之處
分（嘉監裁字第裁七０—ＫＡＥ一二三六九七號），聲明異議，
本院裁定如下：
    主  文
原處分撤銷。
乙○○不罰。
    理  由
一、原處分意旨略以：異議人即受處分人（下稱異議人）乙○○
    於民國（下同）九十八年九月十三日凌晨一時四十二分許，
    駕駛其所有之車號6257—QP號自用小客車，行駛於雲林縣水
    林鄉○○○路段，有「汽車駕駛人，駕駛汽車有二輛以上之
    汽車在道路上競駛、競技者」之情形，經雲林縣警察局北港
    分局（下稱舉發機關）員警予以製單舉發，嗣原處分機關即
    交通部公路總局嘉義區監理所，以異議人違規事實明確，依
    道路交通處罰條例第四十三條第三項之規定，裁處異議人罰
    鍰新臺幣（下同）三萬元，吊銷駕駛執照，三年內禁考汽車
    駕照及吊扣該車牌照三個月並應參加道路交通安全講習等語
    。
二、聲明異議意旨略以：伊當日係自台中返回嘉義，途中欲前往
    雲林金湖看人釣魚，後遇到一群車輛聚集併排並佔用道路，
    因怕受到攻擊，後來就跟在後面開，沿途並無與其他車輛共
    同在道路上競駛、競技等語，為此聲明異議，請求法院撤銷
    原裁定等語。
三、按汽車駕駛人，駕駛汽車在道路上蛇行，或以其他危險方式
    駕車者，處六千元以上二萬四千元以下罰鍰，當場禁止其駕
    駛；二輛以上汽車共同違反第一項規定，或在道路上競駛、
    競技者，處汽車駕駛人三萬元以上九萬元以下罰鍰，並當場
    禁止其駕駛及吊銷其駕駛執照，另吊扣該汽車牌照三個月；
    。汽車駕駛人違反第一項、第三項規定者，應接受道路交通
    安全講習；汽車駕駛人曾依第四十三條之規定吊銷駕駛執照
    者，三年內不得考領駕駛執照。道路交通管理處罰條例第四
    十三條第一項、第三項、第四項、第五項、第六十七條第二
    項與違反道路交通管理事件統一裁罰標準表分別定有明文。
    次按犯罪事實應依證據認定之，無證據不得認定犯罪事實，
    刑事訴訟法第一百五十四條第二項定有明文；次按認定犯罪
    事實所憑之證據，雖不以直接證據為限，間接證據亦包括在
    內；然而無論直接或間接證據，其為訴訟上之證明，須於通
    常一般之人均不致有所懷疑，而得確信其為真實之程度者，
    始得據為有罪之認定，倘其證明尚未達到此一程度，而有合
    理之懷疑存在時，即應為有利於被告之認定，最高法院三十
    年上字第八一六號判例、七十六年台上字第四九八六號判例
    意旨可供參照。
四、經查：
  (一)本件異議人於九十八年九月十三日凌晨一時四十二分許，駕
    駛其所有之車號6257—QP號自用小客車，行駛於雲林縣水林
    鄉○○○路段，經警以有「二輛以上之汽車在道路上競駛、
    競技者」之情形製單舉發，嗣原處分機關以異議人違規事實
    明確，以異議人「二輛以上汽車共同在道路上競駛」為由，
    裁處異議人罰鍰三萬元，吊銷駕駛執照，三年內禁考汽車駕
    照及吊扣該車牌照三個月並應參加道路交通安全講習，有雲
    林縣警察局舉發違反道路交通管理事件通知單、交通部公路
    總局嘉義區○○○○○道路交通管理事件通知單各一份在卷
    足憑。
  (二)又原處分機關以「二輛以上汽車共同在道路上競駛」為由裁
    處異議人，而所謂在道路上「競駛」，解釋上係指二輛以上
    汽車相互超越追逐、競賽比快，且於競速過程中，二輛以上
    車輛或為並行競駕互相超越、或為前後車身緊跟貼近而言，
    倘非互相為超越追逐、競賽比快而僅係快速行駛而有逾越速
    限之情形，亦僅為超速行駛，而非競速行駛；而所謂「競技
    」，亦需有二輛車以上，就駕駛技術互相競賽，始足當之。
    而原處分機關認定異議人有前揭「競駛行為」之違規，係以
    員警之蒐證錄影光碟為證，經本院當庭勘驗舉發機關函送之
    蒐證錄影光碟，畫面至多僅有異議人之車輛，在遵行車道內
    駕駛在其他車輛後方之畫面，並無異議人駕駛之車輛與他車
    競相追逐，比賽速度或駕駛技術之畫面，業經本院勘驗在卷
    （見本院卷第二十六頁）。參以證人丙○○即值勤員警於本
    院證稱：當天一點多時督導官通報發現飆車車隊叫我們去攔
    截，是在台十七線蔦松段，我們過去時約有八十台車子併排
    ，後來他們發現警車有分散，我們尾隨一隊約四、五十台車
    子往小村莊，到水林鄉開始錄影蒐證，當時沒有看到競駛、
    競技的畫面，我們遇到車隊時是已經把他們驅散等語（見本
    院卷第二十一頁至第二十六頁）；證人甲○○即舉發員警於
    本院證稱：異議人開車跟著一群很多台車子一起走，我實際
    上是看到一群車子，推測他們之前有競速、競技的情況，發
    現警車之後他們就跑了，異議人車輛是最後一台，所以有拍
    到車牌，除了所提出的蒐證光碟，沒有其他拍到異議人與其
    他車輛競技的畫面等語（見本院卷第二十七頁至第二十九頁
    ）。是證人丙○○、甲○○均未親眼目擊異議人車輛有如何
    與他車互相為超越、競賽比快，或有競賽駕車技術等情形，
    且上開採證光碟，取締員警既無法指出異議人究與何輛車競
    速、競技，亦未同時以科學儀器證實異議人之車輛有超速，
    無法證明異議人除競速、競技之外，尚有超速駕駛行為，故
    本件並無任何積極證據堪認異議人有與他車駕駛人為競駛、
    競技行為，亦無其他超速等違規行為，依前揭證據法則，上
    揭違規事實尚屬無法認定，無從遽為異議人不利之認定。
五、綜上，本件無足夠證據得以證明異議人確有競駛或競技之違
    規行為，原處分機關逕依道路交通管理處罰條例第四十三條
    第三項、第四項、第五項、第六十七條第二項與違反道路交
    通管理事件統一裁罰標準表，裁處異議人罰鍰三萬元，吊銷
    駕駛執照，三年內禁考汽車駕照及吊扣該車牌照三個月並應
    參加道路交通安全講習之處分，於法即有未合，應予撤銷，
    並諭知如主文第二項所示異議人不罰，以資適法。
據上論斷，應依道路交通管理處罰條例第八十七條第二項、道路
交通案件處理辦法第二十條前段，裁定如主文。
中    華    民    國    98    年    11    月    26    日
                  交通法庭法  官  黃琴媛
上為正本，係照原本作成，證明與原本無異。
如不服本裁定，應於送達後五日內，向本院提出抗告狀。
中    華    民    國    98    年    11    月    26    日
                          書記官  洪敏芳


司法院資訊處製作；財團法人民間司法改革基金會備份。
